【裁判字號】    95,訴,1463
【裁判日期】    951214
【裁判案由】    損害賠償
【裁判全文】
臺灣桃園地方法院民事判決              95年度訴字第1463號
原      告  乙○○
訴訟代理人  丙○○
被      告  甲○○
上列當事人間損害賠償事件，原告就本院95年度壢交簡字第823
號過失傷害案件提起附帶民事訴訟（95年度壢交附字第39號），
經本院刑事庭裁定移送前來，本院於民國95年11月30日言詞辯論
終結，判決如下：
    主  文
被告應給付原告新台幣壹拾柒萬貳仟參佰柒拾肆元，及自民國九
十五年五月五日起至清償日止，按年利率百分之五計算之利息。
原告其餘之訴駁回。
訴訟費用由被告負擔五分之一，餘由原告負擔。
本判決第一項得假執行。但被告如以新台幣壹拾柒萬貳仟參佰柒
拾肆元為原告預供擔保，得免為假執行。
原告其餘假執行之聲請駁回。
    事  實
甲、原告方面：
壹、聲明：
一、被告應給付原告新台幣（下同）546,248 元及自刑事附帶民
    事訴訟起訴狀繕本送達被告翌日起至清償日止，按年利率百
    分之5 計算之利息。
二、願供擔保，請准宣告假執行。
貳、陳述：
    被告於民國95年1 月7 日上午11時30分許，駕駛車號2J─83
    35號自用小客車，沿桃園縣中壢市○○○街往皓東街方向行
    駛，於途經少康一街與林森路設有閃光管制號誌正常運作之
    交岔路口時，本應注意車前狀況，隨時採取必要之安全措施
    ，及其行進方向之號誌為閃光紅燈表示「停車再開」，且當
    時為天候晴、有日間自然光線、路面狀況為乾燥、無缺陷、
    無障礙物且視距良好，並無不能注意之情事，詎被告疏未注
    意上情，且未停止於交岔路口前，禮讓當時行駛於幹道之原
    告JM8 ─379 號機車優先通行，而貿然由少康一街駛出穿越
    該交岔路口，致其自小客車左前葉子板與原告上開機車之車
    頭發生撞擊，原告因而人車倒地，受有骨盆骨折、全身多處
    挫傷、頭部外傷，一度經醫師宣告病危之傷害。爰提起本件
    訴訟，依民法第184 條第1 項前段、第191 條之2 、第195
    條侵權行為損害賠償請求權之法律關係，請求被告賠償原告
    所受醫療費用46,248元，及非財產之損害50萬元，而請求判
    決如前揭聲明所示。
參、證據：提出壢新醫院診斷證明書及病危通知單、畢業證明書
    、存摺交易明細、財產查詢清單各1 件、薪資證明2 件、葉
    神經科診所醫療費用收據4 件、長庚紀念醫院醫療費用收據
    15件、壢新醫院醫療費用收據23件為證。
乙、被告方面：
    被告未於本件言詞辯論期日到庭辯論，亦未提出書狀為何聲
    明或陳述。
丙、本院依職權調閱本院95年度壢交簡字第823 號過失傷害案件
    全卷，及兩造財產所得資料。
    理  由
壹、程序部分：
一、按「附帶民事訴訟除本編有特別規定外，準用關於刑事訴訟
    之規定。但經移送或發回、發交於民事庭後，應適用民事訴
    訟法。」刑事訴訟法第490 條定有明文。且按訴狀送達後，
    原告不得將原訴變更或追加他訴，但擴張或減縮應受判決事
    項之聲明者，不在此限，民事訴訟法第255 條第1 項第3 款
    定有明文。原告提起本件刑事附帶民事訴訟，原聲明請求被
    告給付931,321 元及自刑事附帶民事訴訟起訴狀繕本送達被
    告翌日起至清償日止，按年利率百分之5 計算之利息。嗣經
    本院刑事庭裁定移送本庭後，原告於95年10月25日準備程序
    期日當庭減縮請求金額為546,248 元及前揭利息，核屬減縮
    其應受判決事項之聲明，揆諸前開規定，自應准許。
二、被告經合法通知，未於言詞辯論期日到場，核無民事訴訟法
    第386 條各款所列之情形，爰准依原告之聲請，由其依一造
    辯論而判決。
貳、實體部分：
一、按「當事人對於他造主張之事實，於言詞辯論時不爭執者，
    視同自認。當事人對於他造主張之事實，已於相當時期受合
    法之通知，而於言詞辯論期日不到場，亦未提出準備書狀爭
    執者，準用第1 項之規定。」民事訴訟法第280 條第1 項前
    段、第3 項前段定有明文。經查，原告主張被告於前揭時地
    駕駛車號2J-8335 號自用小客車，行經前開交岔路口時，應
    注意其車前狀況，隨時採取必要之安全措施，及其行進方向
    之號誌為閃光紅燈表示「停車再開」，且當時為天候晴、有
    日間自然光線、路面狀況為乾燥、無缺陷、無障礙物且視距
    良好，並無不能注意之情事，竟疏未注意減速並先停止於上
    開交岔路口前，讓當時行駛於幹道車之原告JM8 ─379 號機
    車優先通行，即貿然由少康一街駛出穿越該交岔路口，致其
    自小客車左前葉子板與原告上開機車之前車頭發生撞擊，使
    原告人車倒地，受有骨盆骨折、全身多處挫傷、頭部外傷，
    一度經醫院宣布病危之傷害，因而支出醫療費46,248元，並
    受有非財產上之損害等情，業據其提出壢新醫院診斷證明書
    及病危通知單各1 件、葉神經科診所醫療費用收據4 件、長
    庚紀念醫院醫療費用收據15件、壢新醫院醫療費用收據23件
    為證。而本件起訴狀繕本及言詞辯論期日通知書均已於相當
    時日前送達被告，此有本院送達證書2 紙在卷（參本院附民
    第4 頁、本院卷第66頁）可稽。被告既未於言詞辯論期日到
    場辯論，亦未提出書狀為何主張或爭執，依前引法文規定，
    視同自認，則原告上開主張自堪信為真實。是原告主張被告
    係因前揭過失不法行為而侵害其身體，自屬有據。
二、按因故意或過失，不法侵害他人之權利者，負損害賠償責任
    ；汽車、機車或其他非依軌道行駛之動力車輛，在使用中加
    損害於他人者，駕駛人應賠償因此所生之損害；不法侵害他
    人之身體或健康者，對於被害人因此喪失或減少勞動能力，
    或增加生活上之需要時，應負損害賠償責任；不法侵害他人
    之身體、健康、名譽、自由、信用、隱私、貞操，或不法侵
    害其他人格法益而情節重大者，被害人雖非財產上之損害，
    亦得請求賠償相當之金額；負損害賠償責任者，除法律另有
    規定或契約另有訂定外，應回復他方損害發生前之原狀，民
    法第184 條第1 項前段、第191 條之2 前段、第193 條第1
    項、第195 條第1 項前段、第213 條第1 項分別定有明文。
    被告既因前揭不法行為侵害原告之身體，致原告受有骨盆骨
    折、全身多處挫傷、頭部外傷，一度被宣告病危之傷害，其
    間有相當因果關係，已如前述。則依上引法文規定，原告請
    求被告賠償其所受支出前揭醫療費46,248元之損害，自屬有
    據。且本件車禍既造成原告受前揭傷害，致其身體、心理受
    相當痛苦，造成其日常生活起居之不便，則原告請求被告賠
    償其所受精神上損害之慰撫金，自屬有據。爰審酌本件車禍
    發生之前揭經過情形、原告所受前揭傷害，及原告為國中補
    校畢業，於本件車禍發生時擔任家管料理家務並照顧其孫女
    ，每月收入為15,000元，擁有包括房屋、土地、存款、股票
    投資等合計1,264 萬餘元之財產（參本院卷第25至30頁、第
    48至54頁），被告則擁有房屋、汽車等合計44萬餘元之財產
    （參本院卷第31至32頁）等關於兩造身分地位、經濟狀況之
    一切情狀，認原告請求被告賠償慰撫金50萬元，核屬過高，
    應以20萬元為適當。合計上開金額為246,248 元（計算式：
    46,248＋200,000 ＝246,248） 。
三、另按損害之發生或擴大，被害人與有過失者，法院得減輕賠
    償金額或免除之，民法第217 條第1 項定有明文。且按「損
    害之發生或擴大，被害人與有過失者，法院得減輕賠償金額
    或免除之，民法第217 條第1 項定有明文。此項規定之目的
    ，在謀求加害人與被害人間之公平，故在裁判上法院得以職
    權減輕或免除之。」（最高法院85年台上字第1756號判例參
    照）。經查，被告就本件車禍之發生固有過失，惟依本院95
    年度壢交簡字第823 號過失傷害案件所附桃園縣政府警察局
    中壢分局製作本件車禍之道路交通事故調查報告表、現場圖
    、車禍發生後之現場照片及其所示前揭自小客車及機車之撞
    擊位置判斷，應認原告於駕駛前開機車行駛至設有閃光黃燈
    號誌之前揭交岔路口幹線道時，亦有疏未注意閃光黃燈號誌
    指示及車前狀況，未減速接近並注意安全，小心通過之情形
    ，其就本件車禍事故之發生與有過失；原告辯稱其就本件車
    禍之發生無過失，自無可採。且依前引判例所示意旨，縱被
    告未為該項抗辯，本院仍得依職權逕予審酌並減輕被告之賠
    償責任。爰審酌兩造前揭過失情形，及被告當時所行駛車道
    為閃光紅燈之支線道，原告則行駛於閃光黃燈之幹道等情，
    認被告之過失程度顯較原告為高而應負主要肇事責任，其與
    原告應各負百分之70及百分之30之過失責任，則依此比例減
    輕被告之賠償金額後，原告得請求被告賠償之金額為172,37
    4 元（計算式：246,248 ×0.7 ＝172,374 ，元以下4 捨5
    入）。
四、末按給付無確定期限者，債務人於債權人得請求給付時，經
    其催告而未為給付，自受催告時起，負遲延責任。其經債權
    人起訴而送達訴狀，或依督促程序送達支付命令，或為其他
    相類之行為者，與催告有同一之效力；遲延之債務，以支付
    金錢為標的者，債權人得請求依法定利率計算之遲延利息；
    應付利息之債務，其利率未經約定，亦無法律可據者，週年
    利率為百分之5 ，民法第229 條第2 項、第233 條第1 項前
    段、第203 條分別定有明文。本件係屬侵權行為損害賠償之
    債，係屬無確定期限者；又係以支付金錢為標的，則依上揭
    法律規定，原告就被告應給付之金額部分，請求自本件刑事
    附帶民事訴訟起訴狀繕本送達被告之翌日即95年5 月5 日起
    至清償日止，按法定利率即週年利率百分之5 計算之利息，
    自屬有據。
五、綜上所述，原告提起本件訴訟，依民法第184 條第1 項前段
    侵權行為損害賠償請求權之法律關係，請求被告給付172,37
    4 元及自95年5 月5 日起至清償日止，按年利率百分之5 計
    算之利息，為有理由，應予准許；其逾此範圍之請求，則無
    理由，應予駁回。
六、本件事證已臻明確，原告其餘攻擊防禦方法及舉證，經核於
    判決之基礎及結果均無影響，無庸一一論列，附此敘明。
七、本判決所命給付之金額未逾50萬元，爰依職權宣告得假執行
    ，並依職權酌定被告為原告預供相當金額之擔保後，得免為
    假執行。至於原告敗訴之部分，其假執行之聲請自無依據，
    爰併予駁回。
八、結論：本件原告之訴為一部有理由，一部無理由，依民事訴
    訟法第385 條第1 項前段、第79條、第389 條第1 項第5 款
    、第392 條第2 項，判決如主文。
中    華    民    國    95    年    12    月    14    日
                  民事第一庭  審判長法  官  郭琇玲
                                    法  官  卓立婷
                                    法  官  陳勇松
以上正本係照原本作成。
如對本判決上訴，須於判決送達後20日內向本院提出上訴狀。
中    華    民    國    95    年    12    月    14    日
                                    書記官  蔡佳玲


司法院資訊處製作；財團法人民間司法改革基金會備份。
